臺灣高等法院臺南分院刑事判決
110年度上訴字第1112號
上  訴  人  
即  被  告  張立人




選任辯護人  何珩禎律師（法扶）
上列上訴人因毒品危害防制條例案件，不服臺灣臺南地方法院11
0年度訴字第395號中華民國110年9月9日第一審判決（起訴案號
：臺灣臺南地方檢察署110年度偵字第1702號），提起上訴，本
院判決如下：
    主  文
原判決撤銷。
張立人犯如附表所示之罪（共16罪），各處如附表所示之刑。應
執行有期徒刑參年，沒收部分併執行之。
    事  實
一、張立人明知甲基安非他命係毒品危害防制條例第2條第2項第
    2款所列之第二級毒品，非經許可，不得持有、販賣，竟基
    於販賣甲基安非他命之犯意，以其所有門號0000000000行動
    電話與蔣宗委透過Line通訊軟體進行交易聯繫，而先後於附
    表所示之時間、地點，以附表所示之方式，販賣甲基安非他
    命給蔣宗委共16次。
二、案經嘉義縣警察局布袋分局報請臺灣臺南地方檢察署檢察官
    偵查起訴。
    理  由
壹、證據能力部分：
    本判決下列所引用之各項證據，至言詞辯論終結前均未見檢
    察官、辯護人及被告張立人聲明異議之情形，本院審酌各該
    證據作成之客觀環境及條件，均無違法或不當取證或其他顯
    不可信之情形，作為證據使用皆屬適當，依刑事訴訟法第15
    9條之5之規定，均有證據能力。
貳、實體部分： 　　
一、檢察官就起訴書附表中之⑴編號4「交易毒品種類／金額」欄
    ：更正為「甲基安非他命1包／500元」。⑵編號5「交易毒品
    種類／金額」欄所載交易價金：更正為「3,000元」。⑶編號1
    0「交易毒品種類／金額」欄所載交易重量、價金：更正為「
    約1錢」、「8,000元」。⑷編號11「交易毒品種類／金額」欄
    所載交易重量：更正為「約0點5公克」。⑸編號14「交易毒
    品種類／金額」欄所載交易重量：更正為「約2公克」。⑹編
    號15「交易毒品種類／金額」欄所載交易重量、價金：更正
    為「約1點5公克」、「3,000元」，有臺灣南地方檢察署檢
    察官110年度蒞字第6545號補充理由書可按（見原審卷第287
    頁）。合先敘明。
二、訊據被告張立人對於上揭事實於偵訊、原審及本院審理時均
    坦承不諱（見警卷第1-12頁、偵卷第99-101頁、原審卷第34
    0頁、本院卷二第18頁），核與證人蔣宗委於警詢、偵訊中
    之證述（見警卷第14-25頁、偵卷第91-93頁）相符，並有被
    告與蔣宗委之LINE對話內容截圖186張（見警卷第29-75頁）
    、蔣宗委與「○○」(即被告之暱稱)之LINE聊天紀錄1份（見
    警卷第76-112頁）可稽。足認被告上揭任意性自白核與事實
    相符，自堪認定。　　
三、查，販賣毒品為重罪，販毒者若無利可圖，衡情當無甘冒被
    查獲移送法辦、負擔重刑罪責之風險，以涉此重罪。茲被告
    於另案及本院時均坦承其販賣毒品大部分是賺供自己施用等
    語（見本院卷一第297頁、卷二第19頁)。是被告具有營利之
    販賣意圖，亦可認定。
四、綜上所述，被告如附表所示之販賣甲基安非他命之犯行，事
    證明確，足堪認定。
五、論罪：
（一）按行為後法律有變更者，適用行為時之法律，但行為後之
      法律有利於行為人者，適用最有利於行為人之法律，刑法
      第2條第1項定有明文，被告實行附表編號1至15所示行為
      後，毒品危害防制條例第4條第2項、第17條第2項規定業
      於109年1月15日修正公布，並於109年7月15日起施行，修
      正前毒品危害防制條例第4條第2項之法定刑為「處無期徒
      刑或7年以上有期徒刑，得併科新臺幣一千萬元以下罰金
      」、修正後之法定刑為「處無期徒刑或10年以上有期徒刑
      ，得併科新臺幣一千五百萬元以下罰金」，又修正前同條
      例第17條第2項規定「犯第4條至第8條之罪於偵查及審判
      中均自白者，減輕其刑」、修正後規定「犯第4條至第8條
      之罪於偵查及歷次審判中均自白者，減輕其刑」，則修正
      後毒品危害防制條例第4條第2項規定之法定刑業有提高，
      且修正後毒品危害防制條例第17條第2項規定須限於偵查
      及歷次審判中均自白者，始可減輕其刑，則就附表編號1
      至15所示部分，經比較修正前後規定，以修正前之規定較
      有利於被告，依刑法第2條第1項前段規定，自應適用被告
      行為時即修正前毒品危害防制條例第4條第2項、第17條第
      2項之規定。
（二）核被告所為，就附表編號1至15所為，均係犯修正前毒品
      危害防制條例第4條第2項之販賣第二級毒品罪；就附表編
      號16所為，係犯修正後同條項之販賣第二級毒品罪。被告
      於販賣前持有甲基安非他命之低度行為，為販賣之高度行
      為所吸收，不另論罪。
（三）被告上開犯行（共16罪），犯意各別、行為互異，應分論
      併罰。
（四）被告前於107年間因施用毒品案件，經法院判處有期徒刑5
      月確定，於108年2月27日執行完畢，其受有期徒刑之執行
      完畢，5年以內故意再犯本件有期徒刑以上之罪，係為累
      犯；其先前於107年間即另有販賣第二級毒品未遂之犯行
      （業經法院判處有期徒刑2年5月確定），以上有臺灣高等
      法院被告前案紀錄表可稽。則被告先前已有販賣毒品之犯
      行，卻未知警惕守法，猶反覆再犯本件之罪，顯見其特別
      惡性及對刑罰反應力之薄弱，依司法院釋字第775號解釋
      意旨，除最重本刑為無期徒刑，依刑法第65條第1項，不
      得加重外，應依刑法第47條第1項加重其刑。　　　
（五）被告就附表所示犯行，於偵查及審判時均予自白，故就附
      表編號1至15部分依修正前毒品危害防制條例第17條第2項
      、就附表編號16部分依修正後同條項規定，均減輕其刑，
      並依刑法第71條第1、2項規定，先加後減之（除最重本刑
      為無期徒刑外）。
（六）按毒品危害防制條例第17條第1項規定之立法意旨係為有
      效破獲上游之製毒組織，鼓勵毒販供出所涉案件毒品之來
      源，擴大落實毒品之追查，俾有效斷絕毒品之供給，以杜
      絕毒品氾濫，對查獲之毒販願意供出毒品來源，因而查獲
      其他正犯或共犯者，採行寬厚之刑事政策，擴大適用範圍
      ，並規定得減免其刑，是該項所稱「供出來源」，舉凡提
      供於該毒品流通過程之各階段中，涉嫌毒品供給之相關嫌
      犯具體資訊，而有助益於落實毒品查緝，遏止毒品氾濫者
      ，應皆屬之。又有無上述因而查獲其他正犯或共犯之事實
      ，應綜合卷內相關事證資料加以審酌認定，並不以被告所
      指毒品來源之正犯或共犯經起訴及判決有罪確定為必要，
      亦不可僅因該正犯或共犯經不起訴處分或判決無罪確定，
      即逕認並未查獲，因此不符上開減輕或免除其刑規定（最
      高法院109年度台上字第567、608、1893號判決意旨參照
      ）。經查，被告於109年8月10日為警查獲後，於隔日警詢
      、偵查中即供稱其販賣與許俊豪、郭曜銘之毒品來源皆為
      王建軒等語，有被告警詢及偵訊筆錄可按（見本院卷第14
      9、162-163頁）。又王建軒因而於109年9月間，為警查獲
      其曾於109年8月間提供甲基安非他命與本案被告共同販賣
      與許俊豪、郭曜銘，嗣經臺灣橋頭地方檢察署檢察官以10
      9年度偵字第9741號、109年度毒偵字第1678號予以起訴，
      而該案員警係因被告主動供出具體資訊而使員警查獲其毒
      品之來源王建軒等情，有臺灣橋頭地方法院109年度訴字
      第436號刑事判決可按（下稱前案，見原審卷第118-120頁
      ）。則被告於前案供出其毒品上手王建軒，確有助益於落
      實毒品查緝，遏止毒品氾濫。又檢察官雖僅就王建軒涉嫌
      於109年8月間提供甲基安非他命與被告而於109年8月3日
      、9日共同販賣與許俊豪、郭曜銘部分提起公訴，未就被
      告所指王建軒曾於本案附表所示之期間販賣毒品給被告之
      部分予以起訴，有臺灣橋頭地方檢察署檢察官109年度偵
      字第9741、1678號起訴書可按（見原審卷第169-177頁）
      。惟證人王建軒於前案證稱：我都是一錢5千元賣給他，
      他會匯款給我…大概是108年12月初或12月中認識被告，認
      識一週後我就提供甲基安非他命與被告等語（見本院卷一
      第305-308頁）；及於本院證稱：大概在108年12月認識被
      告，大概認識沒多久就賣毒品給他，這些我在橋頭地院都
      講過了，我們是用記帳、回帳方式，記在Line上面，「+
      」代表他向我買，「-」代表他付我買毒品的錢等語（見
      本院卷二第10-12頁）；又於前案中警方查得被告於其Lin
      e記事本中，被告記載其與證人王建軒有關「+」、「-」
      之毒品買賣紀錄（自109年5月10日至同年8月6日，有警方
      所整理之清單及被告與王建軒Line對話截圖可按，見本院
      卷一第181-183、185-227頁），而此清單記載之正確性，
      業據證人王建軒於本院證述明確（見本院卷二第10-11頁
      ），且核與被告自其所有○○銀行帳號000000000000帳戶內
      匯款至王建軒所有○○銀行帳號0000000000000帳戶之款項
      相符，有被告前揭帳戶交易明細可按（見本院卷一第279-
      289頁）。又被告自109年1月27日即有自該帳戶匯款至王
      建軒所有之○○銀行帳號00000000000000帳戶之紀錄（見本
      院卷二第78頁）。再衡諸被告於本案附表所示各次販賣甲
      基安非他命之時間，與證人王建軒所證提供甲基安非他命
      給被告之時點尚稱吻合。據上，足認被告稱其於本案所販
      售甲基安非他命之來源均為王建軒乙情，應屬可採。況且
      ，本案並無證據顯示被告有「為圖減輕或免除刑責，故意
      虛構其他正犯或共犯之犯罪事證，或所供明顯不合情理」
      等情。是本院認客觀上已足確認證人王建軒確為被告本案
      所販賣甲基安非他命之毒品來源。揆之前揭判決意旨，尚
      難僅因檢察官未起訴證人王建軒於本案販賣第二級毒品給
      被告之部分，即遽認被告本案販賣第二級毒品之犯行，無
      毒品危害防制條例第17條第1項規定之適用。從而，本案
      被告所犯販賣第二級毒品犯行，亦應該當毒品危害防制條
      例第17條第1項規定之要件，應依該條項規定減輕其刑，
      並依刑法第70條規定遞減之。
參、撤銷改判之理由：
　　原判決認被告犯罪事證明確，予以論罪科刑，固非無見。惟
    查，本案被告有依毒品危害防制條例第17條第1項規定減輕
    其刑之適用，原判決認無該條項減刑之適用，依前所述，尚
    有未當。被告上訴意旨略以原判決未依上開規定減輕其刑等
    語，指摘原判決不當，為有理由，自應由本院將原判決撤銷
    改判，以期適法。
肆、量刑：
一、爰審酌被告明知甲基安非他命係列管之第二級毒品，使用容
    易成癮，濫行施用，非但戕害身體健康甚鉅，而因其成癮性
    ，常使施用者經濟地位發生實質改變而處於劣勢，容易造成
    家庭破裂戕害國力，為國家嚴格查禁之違禁物，仍不顧所可
    能衍生之損害，恣意販賣之而助長毒品流通，竟仍不知禁絕
    遠離毒品而再犯本案，實應給予相當非難，併斟酌其各次販
    賣第二級毒品之金額；另考量其犯後坦承全部犯行，態度尚
    佳，參酌前案被告所處之刑，兼衡被告自述大學肄業之智識
    程度、未婚無子、原從事服務業，月收入約2萬5千元左右，
    現與家人同住，須扶養祖母與父親之家庭生活及經濟狀況（
    見本院卷二第19頁）等一切情狀，分別量處如附表所示之刑
    。
二、按定執行刑之宣告，並非在法定範圍之內自由裁定，應注意
    行為人從其犯數罪所反映的人格特性，及考量刑法目的相關
    刑事政策，妥為宣告。而刑法的功能中，除一般預防及特別
    預防之外，更重要者，乃行為人再社會化及具體的社會保護
    作用，否則加諸過度之刑罰於被告，徒僅造成責任報應，去
    實現一個未知、抽象的正義。本院審酌被告本案所犯均係販
    賣第二級毒品罪，罪質相同，其販賣次數固為16次，但販賣
    對象僅蔣宗委1人，及其販賣之金額、所得，並考量被告犯
    後坦承犯行，並供出上手，減少司法資源之耗費，杜絕毒品
    蔓延與氾濫，復衡酌被告日後仍有回歸社會生活之必要，爰
    就其本案所犯之16罪，定其應執行為有期徒刑3年。
伍、沒收部分：
一、附表所示未扣案之販賣毒品所得之款，係為犯罪所得，均依
    刑法第38條之1第1項前段、第3項規定，分別於各該罪刑項
    下宣告沒收，並於全部或一部不能沒收或不宜執行沒收時，
    追徵其價額；復依刑法第40條之2第1項規定，併執行之。
二、供被告實行附表所示犯行使用之0000000000門號行動電話之
    SIM卡及插用之手機，業另案經臺灣橋頭地方法院109年度訴
    字第436號刑事確定判決宣告沒收，為被告於原審中所陳及
    有該刑事判決1份可憑（見原審卷第109-131、340頁），已
    欠缺刑法上之重要性，本院不予宣告沒收，附此敘明。
據上論結，應依刑事訴訟法第369條第1項前段、第364條、第299
條第1項前段，判決如主文。　　
本案經檢察官莊立鈞起訴、檢察官李宛凌於本院到庭執行職務。
中　　華　　民　　國　　110 　年　　12　　月　　29　　日
　　　　　　　　　刑事第七庭    審判長法　官  吳勇輝
                                      法　官  黃國永
                                      法　官  吳錦佳
以上正本證明與原本無異。
如不服本判決應於收受送達後20日內向本院提出上訴書狀，其未
敘述上訴理由者，並得於提起上訴後20日內向本院補提理由書（
均須按他造當事人之人數附繕本）「切勿逕送上級法院」。
　　　　　　　　　　　　　　　　　　　書記官  李佩珊　　
中　　華　　民　　國　　110 　年　　12　　月　　29　　日
附錄論罪科刑法條：
修正前毒品危害防制條例第4條
製造、運輸、販賣第一級毒品者，處死刑或無期徒刑；處無期徒
刑者，得併科新臺幣二千萬元以下罰金。
製造、運輸、販賣第二級毒品者，處無期徒刑或七年以上有期徒
刑，得併科新臺幣一千萬元以下罰金。
製造、運輸、販賣第三級毒品者，處七年以上有期徒刑，得併科
新臺幣七百萬元以下罰金。
製造、運輸、販賣第四級毒品者，處五年以上十二年以下有期徒
刑，得併科新臺幣三百萬元以下罰金。
製造、運輸、販賣專供製造或施用毒品之器具者，處一年以上七
年以下有期徒刑，得併科新臺幣一百萬元以下罰金。
前五項之未遂犯罰之。
修正後毒品危害防制條例第4條
製造、運輸、販賣第一級毒品者，處死刑或無期徒刑；處無期徒
刑者，得併科新臺幣3千萬元以下罰金。
製造、運輸、販賣第二級毒品者，處無期徒刑或10年以上有期徒
刑，得併科新臺幣1千5百萬元以下罰金。
製造、運輸、販賣第三級毒品者，處7年以上有期徒刑，得併科
新臺幣1千萬元以下罰金。
製造、運輸、販賣第四級毒品者，處5年以上12年以下有期徒刑
，得併科新臺幣5百萬元以下罰金。
製造、運輸、販賣專供製造或施用毒品之器具者，處1年以上7年
以下有期徒刑，得併科新臺幣1百50萬元以下罰金。
前五項之未遂犯罰之。

附表：
編號 交易時間 交易地點 方式 所犯罪名及刑責 1 109年3月18日20時30分許 臺南市○○區○○路00巷00○00號「○○○大樓」00樓 蔣宗委依其與張立人進行之交易聯繫，匯款價金新臺幣（下同）9,000元至張立人指定之帳戶，張立人於左列時地交付甲基安非他命1包（重量約1錢）予蔣宗委。 張立人犯販賣第二級毒品罪，累犯，處有期徒刑壹年拾月；未扣案之犯罪所得新臺幣玖仟元沒收，於全部或一部不能沒收或不宜執沒收時，追徵其價額。 2 109年3月19日3時45分許 臺南市○區○○路0段「○○飯店」樓下 張立人與蔣宗委進行交易聯繫後，張立人於左列時地交付代價為9,000元之甲基安非他命1包（重量約3點2公克）予蔣宗委，並收取價金9,000元。 張立人犯販賣第二級毒品罪，累犯，處有期徒刑壹年拾月；未扣案之犯罪所得新臺幣玖仟元沒收，於全部或一部不能沒收或不宜執行沒收時，追徵其價額。 3 109年3月21日15時40分許 高雄市○○區○○街00巷00號0樓房間 張立人與蔣宗委進行交易聯繫後，張立人於左列時地交付代價為9,000元之甲基安非他命1包（重量約1錢）予蔣宗委，並收取價金9,000元。 張立人犯販賣第二級毒品罪，累犯，處有期徒刑壹年拾月；未扣案之犯罪所得新臺幣玖仟元沒收，於全部或一部不能沒收或不宜執行沒收時，追徵其價額。 4 109年3月30日3時35分許 臺南市○○區○○路00巷00○00號「○○○大樓」00樓 張立人與蔣宗委進行交易聯繫後，張立人於左列時地交付代價為500元之甲基安非他命1包予蔣宗委，並收取價金500元。 張立人犯販賣第二級毒品罪，累犯，處有期徒刑 壹年陸月；未扣案之犯罪所得新臺幣伍佰元沒收，於全部或一部不能沒收或不宜執行沒收時，追徵其價額。 5 109年3月30日20時50分許 臺南市○○區○○路00巷00○00號「○○○大樓」00樓 張立人與蔣宗委進行交易聯繫後，張立人於左列時地交付代價為3,000元之甲基安非他命1包（重量約1公克）予蔣宗委，並收取價金3,000元。 張立人犯販賣第二級毒品罪，累犯，處有期徒刑壹年捌月；未扣案之犯罪所得新臺幣參仟元沒收，於全部或一部不能沒收或不宜執行沒收時，追徵其價額。 6 109年4月1日3時許 臺南市○○區○○路00巷00○00號「○○○大樓」00樓 蔣宗委依其與張立人進行之交易聯繫，先匯款部分價金1,000元至張立人指定之帳戶，張立人於左列時地交付代價為6,500元之甲基安非他命1包（重量約半錢）予蔣宗委，並收取部分價金4,000元，蔣宗委再次109年4月3日匯款剩餘價金1,500元至張立人指定之帳戶。 張立人犯販賣第二級毒品罪，累犯，處有期徒刑壹年玖月；未扣案之犯罪所得新臺幣陸仟伍佰元沒收，於全部或一部不能沒收或不宜執行沒收時，追徵其價額。 7 109年4月6日21時許 臺南市○○區○○○路0號「○00會館」前 張立人與蔣宗委進行交易聯繫後，張立人於左列時地交付代價為9,000元之甲基安非他命1包（重量約1錢）予蔣宗委，並收取價金9,000元。 張立人犯販賣第二級毒品罪，累犯，處有期徒刑壹年拾月；未扣案之犯罪所得新臺幣玖仟元沒收，於全部或一部不能沒收或不宜執行沒收時，追徵其價額。 8 109年4月9日20時40分許 臺南市○○區○○路00巷00○00號「○○○大樓」00樓 張立人與蔣宗委進行交易聯繫後，張立人於左列時地交付代價為7,500元之甲基安非他命1包（重量約1錢）予蔣宗委，並收取價金7,500元。 張立人犯販賣第二級毒品罪，累犯，處有期徒刑壹年玖月；未扣案之犯罪所得新臺幣柒仟伍佰元沒收，於全部或一部不能沒收或不宜執行沒收時，追徵其價額。 9 109年4月22日11時30分許 臺南市○○區○○○路000號「○○汽車旅館」000房 張立人與蔣宗委進行交易聯繫後，張立人於左列時地交付代價為1,000元之甲基安非他命1包（裝於針筒內、重量約0點3針筒刻度）予蔣宗委，並收取價金1,000元。 張立人犯販賣第二級毒品罪，累犯，處有期徒刑壹年陸月；未扣案之犯罪所得新臺幣壹仟元沒收，於全部或一部不能沒收或不宜執行沒收時，追徵其價額。 10 109年4月26日20時15分許 臺南市○區○○路0段000巷00弄0號 張立人與蔣宗委進行交易聯繫後，張立人於左列時地交付代價為8,000元之甲基安非他命1包（重量約1錢）予蔣宗委，並收取價金8,000元。 張立人犯販賣第二級毒品罪，累犯，處有期徒刑壹年拾月；未扣案之犯罪所得新臺幣捌仟元沒收，於全部或一部不能沒收或不宜執行沒收時，追徵其價額。 11 109年4月28日19時20分許 臺南市○區○○路0段000巷00弄0號 張立人與蔣宗委進行交易聯繫後，張立人於左列時地交付代價為2,000元之甲基安非他命1包（重量約0點5公克）予蔣宗委，並收取價金2,000元。 張立人犯販賣第二級毒品罪，累犯，處有期徒刑壹年柒月；未扣案之犯罪所得新臺幣貳仟元沒收，於全部或一部不能沒收或不宜執行沒收時，追徵其價額。  109年5月2日21時30分許 臺南市○○區○○○路000號「○○大賣場」入口處 蔣宗委依其與張立人進行之交易聯繫，匯款價金新臺幣（下同）5,500元至張立人指定之帳戶，張立人於左列時地交付甲基安非他命1包（重量約半錢）予蔣宗委。 張立人犯販賣第二級毒品罪，累犯，處有期徒刑壹年捌月；未扣案之犯罪所得新臺幣伍仟伍佰元沒收，於全部或一部不能沒收或不宜執行沒收時，追徵其價額。  109年5月10日17時許 臺南市○○區○○○路000號「○○大賣場」停車場前 張立人與蔣宗委進行交易聯繫後，張立人於左列時地交付代價為9,000元之甲基安非他命1包（重量約1錢）予蔣宗委，並收取價金9,000元。 張立人犯販賣第二級毒品罪，累犯，處有期徒刑壹年拾月；未扣案之犯罪所得新臺幣玖仟元沒收，於全部或一部不能沒收或不宜執行沒收時，追徵其價額。  109年7月6日1時50分許 臺南市○區○○路0段000巷00弄0號 張立人與蔣宗委進行交易聯繫後，張立人於左列時地交付代價為5,000元之甲基安非他命1包（重量約2公克）予蔣宗委，並收取價金5,000元。 張立人犯販賣第二級毒品罪，累犯，處有期徒刑壹年捌月；未扣案之犯罪所得新臺幣伍仟元沒收，於全部或一部不能沒收或不宜執行沒收時，追徵其價額。  109年7月8日22時20分許 臺南市○區○○路0段000巷00弄0號前 蔣宗委依其與張立人進行之交易聯繫，匯款價金新臺幣（下同）3,000元至張立人指定之帳戶，張立人於左列時地交付甲基安非他命1包（重量約1點5公克）予蔣宗委。 張立人犯販賣第二級毒品罪，累犯，處有期徒刑壹年柒月；未扣案之犯罪所得新臺幣參仟元沒收，於全部或一部不能沒收或不宜執行沒收時，追徵其價額。  109年7月17日22時30分許 臺南市○區○○路0段000巷00弄0號之樓梯間 張立人與蔣宗委進行交易聯繫後，張立人於左列時地交付代價為5,000元之甲基安非他命1包（重量約半錢）予蔣宗委，並收取價金5,000元。 張立人犯販賣第二級毒品罪，累犯，處有期徒刑貳年參月；未扣案之犯罪所得新臺幣伍仟元沒收，於全部或一部不能沒收或不宜執行沒收時，追徵其價額。